最高法院刑事判決　　　　　　九十六年度台上字第四八八五號
上　訴　人　甲○○
選任辯護人　施吉安律師
上列上訴人因違反毒品危害防制條例案件，不服台灣高等法院高
雄分院中華民國九十六年七月九日第二審更審判決（九十六年度
重上更(四)字第三六號，起訴案號：台灣高雄地方法院檢察署八十
八年度偵字第一三四四八號），提起上訴，本院判決如下：
　　主　文
上訴駁回。
    理  由
按刑事訴訟法第三百七十七條規定，上訴於第三審法院，非以判
決違背法令為理由，不得為之。是提起第三審上訴，應以原判決
違背法令為理由，係屬法定要件。如果上訴理由狀並未依據卷內
訴訟資料，具體指摘原判決不適用何種法則或如何適用不當，或
所指摘原判決違法情事，顯與法律規定得為第三審上訴理由之違
法情形，不相適合時，均應認其上訴為違背法律上之程式，予以
駁回。上訴人甲○○上訴意旨略稱：（一）本件依原判決之認定
，共犯王亨利所委任之運送公司，在提貨前已告知未符程序不得
領櫃，則其走私抵台既尚未著手領櫃，自無任何運輸之行為可言
。是以，上訴人此際，縱有幫助之意思，因正犯之犯罪行為不存
在，幫助犯即無由存在，原判決適用法則違背法令。（二）上訴
人陪同蔡豐榮領單，僅旨在為將來之領貨作預備，原判決將正犯
之著手於運輸行為前之預備行為，誤為犯罪行為之實施，亦有適
用法則違背法令。且對於上訴人陪同蔡豐榮領單，與將來領櫃究
有何裨益襄助，應為領貨之「必要條件」，但非是「充分條件」
，是否屬「客觀給付不能」為不能犯，復未說明其理由，於法亦
有未合。（三）上訴人及其選任辯護人對共同被告蔡豐榮、王亨
利、何金源在法務部調查局高雄縣調查站（下稱調查站）詢問之
供述筆錄雖不爭執，但原判決未具體說明其審酌該供述筆錄作成
時之情況及認為適當之理由，自屬理由不備云云。
惟查原判決依憑上訴人不利於己之部分自白、證人蔡豐榮、王亨
利、何金源、吳玉滿不利於上訴人之證言、高雄關稅局扣押貨物
、運輸工具收據及搜索筆錄（本件係在「博春輪」所載運櫃號U0
000000貨櫃之夾層內查獲白色晶體二二五包【驗前毛重200.39公
斤】及白色粉末八十六包【驗前毛重 95.66公斤】）、扣案之白
色晶體經送檢驗，均係甲基安非他命鹽酸鹽（驗後合計淨重197,
315公克，包裝重3,075公克）；白色粉末經送檢驗，均係鹽酸麻
黃素（驗後合計淨重 94,370公克，包裝重1,290公克）之法務部
調查局民國八十八年六月四日第00000000號檢驗通知書、「博春
輪」所載運櫃號U0000000貨櫃在台灣之受貨人為設於高雄市○鎮
區○○路八十號十一樓之三之INTER-GLOBAL CONTAINER SERVICE
LTD.（即國聖貨櫃公司）之電放切結書一紙、大提單三紙及在王
亨利身上查獲之小提單一紙、財政部高雄關稅局九十二年八月二
十二日高普稽字第0920002194號函、原審法院八十九年度上重訴
字第一號、最高法院八十九年度台上字第二九二九號判決正本等
證據，資以認定上訴人有原判決事實欄所記載關於幫助運輸第二
級毒品未遂之犯罪事實，因而撤銷第一審關於上訴人部分不當之
判決，改判論處上訴人幫助運輸第二級毒品未遂罪刑，已詳述其
依憑之證據及認定之理由。對於上訴人否認有本件幫助運輸第二
級毒品之犯行，辯稱：我只有介紹蔡豐隆與何金源認識，並於事
後陪蔡豐隆至萬海航運公司領取小提單，我不知道為何要換取小
提單，但我想拿單子又沒有犯法，所以就陪他去了，我沒有幫助
運輸毒品之故意云云；其選任辯護人辯謂上訴人之行為屬不能未
遂等語；證人蔡豐榮於原審前審改證稱：「甲○○於警方查獲時
在場，是因為他找我聊天，我們聊天不是談運輸安非他命的事，
甲○○不瞭解我們在運輸安非他命」等語；證人即同案被告何金
源於原審前審改證稱：「甲○○自始至終都不知道我與蔡豐隆事
後有走私安非他命」等語；經綜合調查證據之結果，認不足採信
，或係迴護上訴人之詞，分別在判決內加以指駁，並說明其證據
取捨及判斷之理由。又公訴意旨另以：上訴人甲○○介紹蔡豐隆
與何金源認識，由何金源、蔡豐隆、王亨利等人於八十八年間，
從大陸地區，在其等進口之四十呎空貨櫃內兩側牆壁焊接夾層，
藏妥第二級毒品安非他命計200.39公斤（包括王亨利為游福進運
輸之100公斤、何金源為李芳立運輸之25公斤及陳聖財為不詳姓
名買受人運輸之約75公斤），計二二五包，及完稅價格逾公告數
額十萬元之鹽酸麻黃素95.66公斤（查獲時完稅價格為新台幣184
,619元），計八十六包，已運抵高雄港在海關貨櫃場，正待提領
，認上訴人此部分另涉有懲治走私條例第二條第一項之走私罪，
及毒品危害防制條例第四條第二項之運輸麻黃素罪（公訴人起訴
法條未敘及違反藥事法第八十二條之輸入禁藥罪），經調查證據
之結果，認此部分並無積極證據足資證明上訴人有走私麻黃素進
口，抑或輸入禁藥之認識及犯行，以公訴意旨認此部分與本件論
罪之運輸第二級毒品罪間有想像競合犯關係，屬裁判上一罪，不
另為無罪之諭知，在判決內加以敘明。原判決所為論述，核與卷
證資料相符，從形式上觀察，並無違背法令之情形。按認事採證
、證據之取捨及證據證明力之判斷，俱屬事實審法院之職權，苟
無違背證據法則，自不能指為違法。又供述證據前後雖有差異或
矛盾，事實審法院非不可本於經驗及論理法則，斟酌其他情形，
作合理之比較，定其取捨，其就供述證據之一部，認為真實者，
予以採取，亦非法則所不許。因之，證人供述之證據前後縱有差
異，事實審法院依憑證人前後之供述證據，斟酌其他證據，本於
經驗法則與論理法則，取其認為真實之一部，作為論罪之證據，
自屬合法，不能謂所認事實與供述證據之部分不符，即指判決有
證據上理由矛盾之違法。本件原審綜合上訴人及證人蔡豐榮、王
亨利、何金源等人先後之供述，斟酌其他證據，認定上訴人有本
件罪行；對於上訴人之辯解，認不足採；證人蔡豐榮、何金源等
人翻異前供，為迴護上訴人之詞；已分別在判決內詳述其認事採
證、證據取捨及判斷之理由，核與證據法則並無違背，為其職權
之適法行使，自不能指為違法。原判決以刑法上所謂幫助他人犯
罪，係指對他人所實施之犯罪，於行為前或實施中予以助力，使
之易於實施犯罪之積極或消極行為，且未參與實施犯罪之行為者
而言。故幫助犯，僅有正犯實施前之事前幫助，及正犯實行時之
事中幫助，對於犯罪後之幫助，除法律特別有規定外，應不成立
幫助犯。又基於幫助犯之共犯從屬性，幫助犯如係該他人實行犯
罪行為過程中始予以助力者，僅在其幫助故意所認知之範圍內，
就該他人所應負之責任程度而負其責任，其超越原幫助故意之範
圍而為其所難預見者，未可概令幫助犯負責。本件王亨利、何金
源及蔡豐隆以貨櫃內夾藏第二級毒品安非他命私運進入台灣地區
後，渠等私運管制物品進口逾公告數額罪之行為，雖然已經完成
，惟因尚須至貨櫃場提領該只貨櫃交予買主，故其入境台灣地區
後為交付買主所為之次階段國內運輸行為，則尚未開始起運，上
訴人知悉王亨利、何金源、蔡豐隆已經走私第二級毒品安非他命
入境台灣，於該只夾藏安非他命之貨櫃尚未報關以前，其明知蔡
豐隆換取小提單，係為提領夾藏第二級毒品安非他命之貨櫃，竟
仍予以蔡豐隆精神上之助力，陪同前往萬海航運公司領取小提單
，並依王亨利指示陪同蔡豐隆等候領取貨櫃，上訴人對於領取貨
櫃之行為予以助力，使正犯王亨利、何金源、蔡豐隆對於運輸第
二級毒品安非他命犯罪行為之完成易於實施，具有積極之助力，
上訴人除有幫助運輸毒品之客觀行為外，尚有主觀之幫助犯罪故
意甚明；又上訴人並未參與運輸毒品構成要件行為之實施，屬於
幫助犯，其僅參與入境台灣地區後為交付買主所為之次階段國內
運輸行為，而該階段尚未開始起運，對上訴人而言，應屬運輸未
遂；再，上訴人予以蔡豐隆精神上之助力，陪同前往萬海航運公
司領取小提單，並依王亨利指示陪同蔡豐隆等候領取貨櫃，若關
務人員疏失或彼等另謀對策，仍有領到貨櫃之可能，本件之未能
領得已走私進口之貨櫃（內夾藏第二級毒品安非他命），係因該
貨櫃為貨主自備櫃有加封，未經報關程序不能領櫃，且因擔心調
查人員仍在跟監，才不敢貿然再領取貨櫃，回賓館再計議時而被
查獲，屬障礙未遂，並非不能未遂等情；原判決已說明其依憑之
證據及理由，為原審認事採證職權之適法行使，經核並無上訴意
旨所指違背法令之情形。又蔡豐隆、王亨利及何金源在調查站詢
問時所為之供述有證據能力，原判決已加論斷，雖理由稍嫌簡略
，但於判斷渠等在調查站詢問時所為之供述有證據能力及原判決
之主旨不生影響，尚不能執為適法之第三審上訴理由。上訴意旨
所指各節，或為單純事實之爭執；或不影響全部犯罪事實之認定
而可認於原判決之主旨有影響；或原審已加審酌、論斷，屬原審
得本於職權裁量之事項，已於判決內詳述其認事採證及證據取捨
、判斷之理由，為其職權之適法行使，並無違背證據法則之情形
；核與法律規定得為第三審上訴理由之違法情形均不相適合，應
認其上訴違背法律上之程式，予以駁回。
據上論結，應依刑事訴訟法第三百九十五條前段，判決如主文。
中　　華　　民　　國　九十六　年　　九　　月　 十三　 日
                      最高法院刑事第四庭
                          審判長法官  莊　登　照
                                法官  黃　一　鑫
                                法官  林　秀　夫
                                法官  徐　昌　錦
                                法官  許　錦　印
      本件正本證明與原本無異
                                      書  記  官
中　　華　　民　　國　九十六　年　　九　　月　 十九 　日
                                                Ａ
